【裁判字號】    91,上,401
【裁判日期】    920225
【裁判案由】    第三人異議之訴
【裁判全文】
台灣高等法院民事判決                     九十一年度上字第四０一號
    上  訴  人    甲○○
    訴訟代理人    藍松喬律師
    被 上訴 人    中租迪和股份有限公司
    法定代理人    黃明富
    訴訟代理人    宋源峻
右列當事人間第三人異議之訴事件，上訴人對於中華民國九十一年四月三日臺灣士林
地方地方法院第一審判決（九十年度重訴字第二二六號），提起上訴，本院判決如左
：
        主  文
上訴駁回。
第二審訴訟費用由上訴人負擔。
        事    實
甲、上訴人方面：
一、聲明：
  (一)原判決廢棄。
  (二)原執行法院八十九年度執字第一五八二九號強制執行事件，就坐落台北市○○○
    路二三九巷七號房屋（下稱系爭房屋）一、二、三、四樓增建部分及加蓋五、六
    樓所為查封程序應予撤銷。
  (三)第一、二審訴訟費用由被上訴人負擔。
二、陳述：除與原判決記載相同部分，予以引用外，並補稱略以：
  (一)上訴人向訴外人任張素卿承租系爭房屋，該系爭房屋有保存登記，由民國（下同
    ）四十六年八月二十五日建物平面圖與同年十一月六日訴外人任張素卿登記之建
    物面積均僅及第一、二、三、四樓附圖所有面積，依原建物平面圖所示，尚有每
    一層之方位及位及長寬尺寸，第一、二、三樓之面積均相等，四樓為頂樓，其長
    為七點七二公尺、寬為寬為五點四五公尺，足證上訴人向訴外人任張素卿所承租
    者為其所有六二二建號之店舖店舖面積。
  (二)系爭房屋第一、二、三、四樓，登記為六二二建號，均為上訴人承租之店舖，除
    六二二建號外之一、二、三、四樓增建部分及加蓋五、六樓以及所加設電梯，均
    為上訴人出資，上訴人為各該部分之原始建築人。雖無保存登記，然仍不失為所
    有權人，依強制執行法第十五條之規定，自得提起第三人異議之訴，以排除強制
    執行程序。
三、證據：除援用原審之立證方法外，並補提出：(一)水電費收據，(二)台北市建成地政
    務事務所建物測量成果圖、(三)支票二十九張為證。
乙、被上訴人方面：
一、聲明：
  (一)上訴駁回。
  (二)第二審訴訟費用由上訴人負擔。
二、陳述：除與原判決記載相同予以引用外，並補稱略以：
  (一)本件所加設之電梯僅係供屋內裝運貨物使用，並無面臨道路，得為獨立出入。且
    該增建及加蓋部分建物除鄰街之騎樓前方之原建物大門可供出入外，並無任何通
    路。該增建及加蓋部分建物既無獨立門戶可供出入，縱係由上訴人委商增建、加
    蓋並加裝設電梯，仍屬原建物之一部，上訴人對之並無單獨所有權存在，自無足
    以排除強制執行之權利。
  (二)系爭增建及加蓋部分既未經合法領有建造執照，亦未辦妥建物保存登記，雖無從
    辦理抵押權設定登記，惟因無獨立門戶可供出入，無單獨所有權存在，應屬建物
    之一部，為抵押權效力所及。
三、所用之證據，除援用原審之立證方法外，並補提出：(一)地籍圖謄本，(二)現場照片
    二十四張，(三)最高法院五十六年台上字第二三四六號判例，(四)建物平面圖，(五)電
    梯費用單為證為證。
丙、本院依上訴人之聲請履勘現場，並訊問證人吳忠和、任張素卿、黃阿明（即黃金
    龍），及依職權調取原執行法院八十九年度執字第一五八二九號強制執行事件卷
    。
        理    由
一、本件被上訴人公司之法定代理人原為簡茂男，於本院審理中之九十一年三月十三
    日變更為黃明富，有股份有限公司變更登記表可證（見本院卷第六二至六五頁）
    ，茲據其具狀聲明承受訴訟，並續行訴訟，核無不合，合先明。
二、本件上訴人主張：伊向訴外人任張素卿承租其所有坐落台北市○○○路二三九巷
    七號房屋，嗣於八十年三月間，徵得訴外人任張素卿之同意，與隔壁建物即同路
    巷五號所有權人吳忠和共同出資委由包商增建一、二、三、四樓增建部分及加蓋
    五、六樓，並裝設電梯，詎訴外人任張素卿因與被上訴人有債權債務關係，系爭
    房屋遭被上訴人向原執行法院聲請查封、鑑價，竟將伊所有前述增建部分一併查
    封、鑑價。按該增建部分有獨立門戶，以電梯直達各層，應為伊單獨擁有所有權
    ，且與原建物之建號不同，鑑價亦高於原建物之鑑價，顯非被上訴人抵押權效力
    所及，上開查封執行之，實屬有誤，伊將因上開錯誤執行，遭受損害等情，爰提
    起第三人異議之訴，求為撤銷原執行法院八十九年度執字第一五八二九號強制執
    行事件就坐落台北市○○○路二三九巷七號房屋一、二、三、四樓增建部分及加
    蓋五、六樓所為查封程序之判決（原審判決上訴人敗訴，上訴人聲明不服）。被
    上訴人則以：上訴人固提出協議書、證明書及估價單主張系爭房屋一、二、三、
    四樓增建部分及加蓋五、六樓為其所有，惟各該書證均係私文書，伊否認其為真
    正。又增建部分除經由原建物大門出入外，別無其他通路可供出入，無獨立性，
    且所加設電梯之添附物，依民法第八百十一條之規定，原不動產所有權人取得動
    產所有權，且動產之原所有權人因而消滅。至增建部分與原建物建號不同，此因
    伊聲請原執行法院系爭標的物查封後，由地政機關測量登載之結果，即使其鑑定
    價值較高，因無獨立性，仍屬仍屬原建物所有權人所有，無妨抵押權之效力等語
    ，資為抗辯。
三、經查上訴人主張其向訴外人任張素卿承租坐落台北市○○○路二三九巷七號房屋
    ，嗣於八十年三月間，徵得訴外人任張素卿之同意，與隔壁建物即同路巷五號所
    有權人吳忠和共同出資委由包商增建一、二、三、四樓增建部分及加蓋五、六樓
    ，訴外人任張素卿與被上訴人間於八十七年一月九日所訂定之抵押權設定契約僅
    登記上開房屋之一、二、三、四樓，未及於增建及加蓋五、六樓部分並加設電梯
    之事實，訴外人任張素卿之協議書、訴外人吳忠和出具之證明書、訴外人三清機
    電有限公司出具之電梯工程估價單、抵押權設定契約書及建物登記謄本可證（見
    本院卷第二十八至三十一頁），並經本院赴現場勘測屬實，亦有勘驗筆錄（見本
    院卷第一五六頁）及台北市建成地政事務所建物測量成果圖可稽（見本院卷第五
    ０頁）頁），且經證人任張素卿、吳忠和、黃阿明證述屬實（見本院卷第八九至
    九八頁），固堪信為真實。
四、惟查系爭房屋一、二、三、四樓增建部分及加蓋五、六樓部分，雖有所加設之電
    梯通達各層樓，但該電梯及樓梯口，均自一樓屋內出入，無獨立出入通道，且各
    層樓均無另外隔間，均可互通，業經本院赴現場勘驗明確記明筆錄（見本院卷第
    一五六頁）。上開增建及加蓋部分建物既無獨立之出入通路，非經過原建物一樓
    屋內之大門，即無法與外界相通，顯難認已具有獨立經濟價值之不動產，應僅屬
    原建物之附屬建物，為原建物之一部，雖不在抵押權登記範圍，惟仍應為抵押權
    效力所及，原執行法院自得併予查封。
五、綜上所述，上訴人本於所有權人之地位，請求撤銷原執行法院八十九年度執字第
    一五八二九號強制執行事件，就坐落於台北市○○○路二三九巷七號房屋一、二
    、三、四樓增建增建部分及加蓋五、六樓所為查封程序，自屬不應准許。從而，
    原審所為上訴人敗訴之判決，所持理由雖與本院不盡相同，但其結果並無二致，
    仍應予以維持，上訴論旨指摘原判決不當，求予廢棄改判，應認為無理由。
六、至兩造其餘之攻擊或防禦方法及未經援用之證據，經本院斟酌後，認為均不足以
    影響本判決之結果，自無逐一詳予論駁之必要，併此明。
七、據上論結，本件上訴應認為無理由，依民事訴訟法第四百四十九條第二項、第七
    十八條，判決如主文。
中      華      民      國    九十二    年      二      月      二十五  日
                                台灣高等法院民事第十三庭
                                      審判長法  官    林  鄉  誠
                                            法  官    鄭  威  莉
                                            法  官    劉  清  景
右正本係照原本作成。
如不服本判決，應於收受送達後二十日內向本院提出上訴書狀，其未表明上訴理由者
，應於提出上訴後二十日內向本院補提理由書狀（均須按他造當事人之人數附繕本）
上訴時應提出委任律師或具有律師資格之人之委任狀；委任有律師資格者，另應附具
律師資格證書及釋明委任人與受任人有民事訴訟法第四百六十六條之一第一項但書或
第二項（詳附註）所定關係之釋明文書影本。
中      華      民      國    九十二    年      三      月      四      日
                                            書記官  高 澄 純
附註：
民事訴訟法第四百六十六條之一（第一項、第二項）：
對於第二審判決上訴，上訴人應委任律師為訴訟代理人。但上訴人或其他法定代理人
具有律師資格者，不在此限。
上訴人之配偶、三親等內之血親、二親等內之姻親，或上訴人為法人、中央或地方機
關時，其所屬專任人員具有律師資格並經法院認為適當者，亦得為第三審訴訟代理人
。


司法院資訊處製作；財團法人民間司法改革基金會備份。
